【裁判字號】    99,聲,1900
【裁判日期】    990617
【裁判案由】    準抗告
【裁判全文】
臺灣桃園地方法院刑事裁定              99年度聲字第1900號
被      告  甲○○
選任辯護人  陳慶瑞律師
上列聲請人即被告因違反組織犯罪防制條例等案件（99年度訴字
第438號），不服本院受命法官於中華民國99年5月17日所為羈押
及禁止接見通信之處分，聲請撤銷，本院裁定如下：
    主  文
聲請駁回。
    理  由
一、原處分意旨略以：聲請人即被告甲○○因違反組織犯罪條例
    等案件（99年度訴字第438 號），前於民國99年5 月17日經
    受命法官訊問後，認其雖否認有涉犯組織犯罪防制條例等犯
    行，然因犯罪嫌疑重大，且有勾串共犯及再犯之虞，有刑事
    訴訟法第101 條第1 項第2 款、第101 條之1 之羈押原因，
    而有羈押之必要，爰予羈押並禁止接見通信之處分等語。
二、聲請意旨詳如刑事抗告狀所載（見附件）。
三、按對於審判長、受命法官、受託法官或檢察官所為羈押之處
    分有不服者，受處分人得聲請其所屬法院撤銷或變更之，刑
    事訴訟法第416條第1項第1 款定有明文。次按所屬法院認為
    抗告無理由者，應以裁定駁回之，此於準抗告亦有準用，此
    為同法第412條、第416條第4項所明定。復憲法第8條所定之
    法院，包括依法獨立行使審判權之法官；刑事訴訟法第 416
    條第1項第1款就審判長、受命法官或受託法官所為羈押處分
    之規定，與憲法第8條並無牴觸；刑事訴訟法第416條第1 項
    第1款及第418條使羈押之被告僅得向原法院聲請撤銷或變更
    該處分，不得提起抗告之審級救濟，為立法機關基於訴訟迅
    速進行之考量所為合理之限制，未逾立法裁量之範疇，與憲
    法第16條、第23條尚無違背；且因向原法院聲請撤銷或變更
    處分之救濟仍係由依法獨立行使職權之審判機關作成決定，
    故已賦予人身自由遭羈押處分限制者合理之程序保障，尚不
    違反憲法第8條之正當法律程序；至於刑事訴訟法第403條、
    第404條第2款、第416條第1項第1款與第418條之規定，使羈
    押被告之決定，得以裁定或處分之方式作成，並因而形成羈
    押之被告得否抗告之差別待遇，與憲法第7 條保障之平等權
    尚無牴觸，司法院大法官會議議決釋字第639 號解釋文可資
    參照。準此，本案前經本院刑事第九庭合議庭審理在案，茲
    被告不服該案受命法官於99年5 月17日所為羈押及禁止接見
    通信之處分，聲請撤銷，依上揭法律規定暨大法官會議解釋
    意旨，因審級制度尚非訴訟權保障之核心內容，且由上級法
    院或原所屬法院之另一合議庭管轄羈押救濟程序，其在訴訟
    救濟功能上均由職司獨立審判之法院為之，實質差異亦甚為
    有限，故無採取較嚴格審查之必要，是本案另由本院刑事第
    六庭合議庭管轄羈押救濟程序，要無礙於被告之訴訟救濟功
    能，合先敘明。
四、再按羈押被告之目的，其本質在於確保訴訟程序得以順利進
    行，或為確保證據之存在與真實、或為確保嗣後刑罰之執行
    ，而對被告所實施剝奪其人身自由之強制處分；被告有無羈
    押之必要，法院僅須審查被告犯罪嫌疑是否重大、有無羈押
    原因、以及有無賴羈押以保全偵審或執行之必要，由法院就
    具體個案情節予以斟酌決定，如就客觀情事觀察，法院許可
    羈押之裁定或延長羈押之裁定，在目的與手段間之衡量並無
    明顯違反比例原則情形，即無違法或不當可言；又執行羈押
    後有無繼續之必要，仍許由法院斟酌訴訟進行程度及其他一
    切情事而為認定，最高法院46年度台抗字第6 號著有判例可
    資參照。另刑事訴訟法第101條第1項所規定「犯罪嫌疑重大
    」，此項實質要件之關鍵在於「嫌疑」重大，而非「犯罪」
    重大，蓋嫌疑重大者，係指有具體事由足以令人相信被告可
    能涉嫌其被指控之犯罪，與認定犯罪事實所依憑之證據需達
    無合理懷疑之程度，尚屬有別，故法院決定羈押與否，自毋
    庸確切認定被告有罪，僅需檢察官出示之證據，足使法院相
    信被告極有可能涉及被訴犯罪嫌疑之心證程度即屬之。因此
    ，被告實際是否成立犯罪，乃本案審判程序時實體上應予判
    斷之問題，並非法院審酌是否具保停止羈押之審查要件，併
    此敘明。
五、經查：被告於偵查中坦承有於起訴書犯罪事實（五）所示時
    、地至振平茶莊，並見雙方在場爭執互毆等語，惟矢口否認
    有起訴書犯罪事實（五）、（六）所指涉犯刑法第277 條第
    1 項傷害罪嫌、第302 條剝奪他人行動自由罪嫌及第305 條
    恐嚇等罪嫌云云，然就檢察官起訴時所提出之證據資料觀之
    ，就上開犯罪事實，除有多名證人之證述在卷可稽，復有通
    訊監察譯文、診斷證明書等附卷足憑，此據本院調取該案刑
    事卷宗核閱無訛，是經相互勾稽比對，已足使法院相信被告
    極有可能涉及被訴犯罪嫌疑之心證，而達於犯罪「嫌疑」重
    大之程度，殆無疑義。又參以本案共同被告間所為之供述，
    不僅多所矛盾，且與現存證人之證詞相左，復由本案相關證
    人，多以秘密證人方式為之，亦係因畏懼被告等人為報復之
    舉致影響其供述之任意性及可信性，由此有事實足認為有勾
    串共犯及證人之虞，而有刑事訴訟法第101 條第1 項第2 款
    之羈押原因存在，再衡以本案被告及共犯所為，顯係仗其人
    多勢眾、手段兇狠，而恣意多次對他人予以傷害、恐嚇，是
    其所為，顯無視於他人之生命、身體安全，對社會治安危害
    亦屬甚大，倘非予羈押，實難進行日後之追訴審判。執此，
    被告雖持前詞為辯，認其所涉犯嫌疑並非重大，且無勾串證
    人及共犯之虞，亦無反覆實施恐嚇罪之虞云云，但核本案已
    達被告被訴犯罪嫌疑之心證程度，復有勾串共犯、證人及反
    覆實施恐嚇犯行之情事存在，已如前述，則被告單以上開聲
    請辯述，均無礙於其有上開羈押原因認定。是以，本案原審
    受命法官依訴訟進行程度及前開卷證資料，審酌被告所涉犯
    罪事實對社會侵害性及國家刑罰權遂行之公益考量，就司法
    追訴之國家與社會公益及被告人身自由之私益兩相利益衡量
    後，認對被告予以羈押處分係適當、必要，且為避免其勾串
    證人、共犯，予以禁止接見通信之處分，經核於法並無違誤
    ，衡以被告所犯罪名，亦無違反比例原則，更無被告所指稱
    違反司法院釋字意旨之情形存在，自難謂有何違法、不當之
    情事存在。當無從認所為羈押並禁止接見通信之處分有何違
    法、不當。末雖原審受命法官於羈押處分時併敘明本案因被
    告涉犯參與犯罪組織，有反覆實施同一犯罪之虞，而有刑事
    訴訟法第101 條之1 預防性羈押原因乙節，固被告所犯組織
    犯罪防制條例第3 條第1 項後段之參與犯罪組織罪，要非屬
    預防性羈押所定之罪名，然因本案被告有勾串共犯及證人之
    虞，業如前述，縱原審受命法官贅述此部分之羈押理由，亦
    與被告應否羈押無涉，當無從認所為羈押並禁止接見通信之
    處分有何違法、不當。
六、綜上所述，本案被告所涉違反組織犯罪條例等案件，犯罪嫌
    疑重大，並有事實足認有勾串共犯及證人之虞，而有刑事訴
    訟法第101 條第1 項第2 款之羈押原因，非予羈押顯難進行
    審判，而有羈押之必要，原審受命法官乃為羈押並禁止接見
    通信之處分，經核尚無不合。從而，被告徒憑己意，漫事指
    摘原處分違法、不當，為無理由，應予駁回。
七、依刑事訴訟法第416條第4項、第412條，裁定如主文。
中    華    民    國    99    年    6     月    17    日
                刑事第十庭    審判長  法  官  江德民
                                      法  官  蘇昌澤
                                      法  官  華奕超
以上正本證明與原本無異。
如不服本裁定，應於送達後5 日內，向本院提出抗告狀。
                                      書記官  常毓生
中    華    民    國    99    年    6     月    23    日

司法院資訊處製作；財團法人民間司法改革基金會備份。
